臺灣高等法院民事判決
109年度上易字第187號
上  訴  人  賴黃金蓮

訴訟代理人  李建民律師
被  上訴人  林保光  



訴訟代理人  邢越律師
上列當事人間請求損害賠償事件，上訴人對於中華民國108年12
月27日臺灣新竹地方法院108年度訴字第591號第一審判決提起上
訴，本院於民國109年4月16日言詞辯論終結，判決如下：
    主      文
原判決關於駁回後開第二項之訴，暨訴訟費用（除確定部分外）
之裁判廢棄。
被上訴人應再給付上訴人新臺幣伍萬肆仟零玖拾元，及自民國一
百零八年五月十六日起至清償日止，按週年利率百分之五計算之
利息。
其餘上訴駁回。
第一審（除確定部分外）、第二審訴訟費用由被上訴人負擔百分
之十，餘由上訴人負擔。 
    事實及理由
一、上訴人主張：兩造係居住在門牌號碼為新竹縣○○市○○路0段0
    00巷00弄0號同棟大樓（下稱系爭大樓）之鄰居，於民國107
    年8月31日凌晨0時許，被上訴人在系爭大樓地下室停車場，
    見上訴人手持鐮刀1把，竟自其車輛內取出木製拐杖1支後，
    持該拐杖朝上訴人之左側肩部、頭部、背部及腿部等處多次
    敲打，致上訴人受有左側遠端腓骨粉碎性開放性骨折、左側
    遠端鎖骨骨折、全身與四肢多處擦挫傷與撕裂傷及頭部外傷
    等傷害（下稱系爭傷害）。上訴人因系爭傷害除原審判決之
    部分外復支出醫療費用新臺幣（下同）360元、交通費3,730
    元、電熱毯1,584元、營養品750元，並因系爭傷害，精神上
    受有痛苦。爰依民法第184條第1項前段、第193條第1項、第
    195條第1項規定，請求被上訴人賠償52萬6,424元（除上開
    支出費用外，另加計精神慰撫金52萬元），及自108年5月16
    日起至清償日止，按週年利率5%計算之利息等語（未繫屬予
    本院者，不予贅述）。
二、被上訴人則以：被上訴人對於本件本院108年度上易字第168
    0號傷害案件（下稱系爭刑案）認定之犯罪事實及上訴人支
    出醫療費用360元、交通費3,730元部分均不爭執，但營養品
    、電熱毯與系爭傷害無因果關係等語，資為抗辯。
三、原審就上訴人上開請求，判決上訴人敗訴，上訴人不服提起
    上訴，並聲明：㈠原判決關於駁回後開第二項之訴及訴訟費
    用之裁判均廢棄。㈡被上訴人應再給付上訴人52萬6,424元，
    及自108年5月16日起至清償日止，按週年利率5%計算之利息
    。被上訴人答辯聲明：上訴駁回。（原判決命被上訴人給付
    46萬7,561元本息部分，未據被上訴人不服提起上訴，業告
    確定）
四、兩造不爭執事項（見本院卷第93、136頁）：
  ㈠本院108年度上易字第1680號傷害案件判決認定之犯罪事實。
  ㈡上訴人因系爭傷害支出醫療費用360元、交通費3,730元。
五、本院之判斷
    兩造均同意簡化本件之爭點項目為：上訴人依民法第184條
    第1項前段、第193條第1項、第195條第1項之規定，請求被
    上訴人給付52萬6,428元本息，是否有據？（見本院卷第93
    頁）茲分述如下：
  ㈠按因故意或過失，不法侵害他人之權利者，負損害賠償責任
    ，民法第184條第1項前段定有明文。查,兩造為系爭大樓鄰
    居，於107年8月31日凌晨0時許，被上訴人在系爭大樓地下
    室停車場，見上訴人手持鐮刀1把，竟自其車輛內取出木製
    拐杖1支後，持該拐杖朝上訴人之左側肩部、頭部、背部及
    腿部等處多次敲打，致上訴人受有系爭傷害等情，業據上訴
    人賴黃金蓮於系爭刑案警詢、偵查及臺灣新竹地方法院108
    年度易字第92號審理時、證人賴立國於系爭刑案偵查時、證
    人林佳音於系爭刑案警詢及檢事官詢問時、證人呂冠良於系
    爭刑案檢事官詢問時（見臺灣新竹地方檢署107年度偵字第9
    945號卷第12-18、62-63、67-68、96-99頁、原法院108年度
    易字第92號卷第93、107、108頁）證述詳實，並有上訴人之
    東元綜合醫院診斷證明書、新竹縣政府警察局竹北分局扣押
    筆錄、扣押目錄表各2份、扣案之拐杖、鐮刀各1 支暨扣案
    物照片2張、現場照片20張、證人呂冠良提供之行車紀錄器
    影像光碟1片暨擷取畫面3 頁、上訴人提出之行車紀錄器影
    像擷取畫面暨說明資料、傷勢照片13張、員警107年9月4日
    職務報告、員警107年11月3 日職務報告（含所附被上訴人
    及上訴人全身、側身照片）、新竹縣政府消防局救護紀錄表
    影本、110報案紀錄單2紙、救護紀錄語音檔光碟1片暨譯文1
    紙、新竹地檢察事務官勘驗報告、檢察官勘驗筆錄各1份可
    按（見上開偵卷第4、19、21-32、36-41、72-74、76-107、
    113-119、134-136頁），且為被上訴人所不爭執（見不爭執
    事項㈠），本院108年度上易字第1680號刑事判決亦認被上訴
    人前揭行為，犯刑法第277條第1項之傷害罪，有該刑事判決
    在卷可按（見本院卷第33-40頁）。是上訴人主張被上訴人
    有傷害行為，而侵害上訴人之身體權利，致上訴人受有損害
    ，堪認屬實，依民法第184條第1項前段規定，即應負侵權行
    為損害賠償責任。
  ㈡次按不法侵害他人之身體或健康者，對於被害人因此喪失或
    減少勞動能力或增加生活上之需要時，應負損害賠償責任，
    民法第193條第1項定有明文。上訴人因系爭傷害支出醫療費
    用360元、交通費3,730元，已為被上訴人所不爭執（見不爭
    執事項㈡），是此部分請求，即屬有據。另上訴人雖主張因
    系爭傷害購買電熱毯支出1,584元、營養品支出750元，並提
    出發票（見原審卷第68頁）為佐，然該發票僅係說明支出費
    用之明細，並未舉證說明該支出與系爭傷害間之因果關係，
    自無從認定為系爭傷害增加生活上之需要，故此部分請求，
    於法無據。
  ㈢末按不法侵害他人之身體、健康、名譽、信用、自由、隱私
    、貞操，或不法侵害其他人格法益而情節重大者，被害人雖
    非財產上之損害，亦得請求賠償相當之金額，民法第195 條
    第1項前段亦有明文。又慰藉金之賠償須以人格權遭遇侵害
    ，使精神上受痛苦為必要，其核給之標準固與財產上損害之
    計算不同，然非不可斟酌雙方身分資力與加害程度，及其他
    各種情形核定相當之數額（最高法院51年台上字第223號判
    決、85台上字第460號判決參照）。查，被上訴人前揭傷害
    之犯行，致上訴人受有系爭傷害，需以輔助工具幫助行走，
    傷勢非輕，已侵害上訴人身體健康權，堪認其精神上受有相
    當之痛苦。本院審酌前揭侵權行為之經過情形，兩造之收入
    及財產狀況，經本院調閱兩造稅務電子閘門財產所得明細資
    料審核在案（見外放卷），並參酌兩造身分、地位、經濟狀
    況等情事，認上訴人請求之慰撫金，除原審判決之15萬元外
    ，應再加給5萬元為適當。
  ㈣綜上，上訴人依民法第184條第1項前段、第193條第1項、第1
    95條第1項規定，請求被上訴人再賠償5萬4,090元（計算式3
    60元+3,730元+5萬元），即屬有據，逾此部分，即有未合。
六、綜上所述，上訴人依民法第184條第1項前段、第193條第1項
    、第195條第1項之規定，請求被上訴人再給付5萬4,090元元
    ，及自起訴狀繕本送達之翌日即108年5月16日（見附民卷第
    7頁）起，至清償日止，按週年利率百分之5計算之利息部分
    ，於法有據，應予准許；逾此部分之請求，於法無據，不應
    准許。原審就上開應准許部分，為上訴人敗訴之判決，尚有
    未洽，上訴論旨指摘原判決此部分不當，求予廢棄改判，為
    有理由，爰由本院廢棄改判如主文第二項所示。至於上訴人
    之請求不應准許部分，原審為上訴人敗訴之判決，經核並無
    不合，上訴意旨指摘原判決此部分不當，求予廢棄改判，為
    無理由，應駁回此部分之上訴。
七、本件事證已臻明確，兩造其餘之攻擊或防禦方法及所用之證
    據，經本院斟酌後，認為均不足以影響本判決之結果，爰不
    逐一論列，附此敘明。
八、據上論結，本件上訴為一部有理由、一部無理由，依民事訴
    訟法第450 條、第449 條第1 項、第79條，判決如主文。 
中　　華　　民　　國　　109 　年　　4 　　月　　30　　日
                    民事第二十庭  
                        審判長法　官  陳雅玲
　　　　　　　　　　　  　　　法　官  馬傲霜
　　　　　　　　　　　  　　　法　官  林玉蕙
正本係照原本作成。
不得上訴。
中　　華　　民　　國　　109 　年　　4 　　月　　30　　日

                              書記官  鄭淑昀